【裁判字號】    95,簡上,177
【裁判日期】    950626
【裁判案由】    詐欺
【裁判全文】
臺灣桃園地方法院刑事判決             95年度簡上字第177號
上  訴  人  臺灣桃園地方法院檢察署檢察官
被      告  甲○○
上列上訴人因被告詐欺案件，不服本院95年度桃簡字第203 號，
中華民國95年3 月2 日第一審刑事簡易判決（聲請簡易判決處刑
案號：94年度偵字第16818 號），提起上訴，本院管轄之第二審
合議庭判決如下：
    主  文
原判決撤銷。
甲○○幫助意圖為自己不法之所有，以詐術使人將本人之物交付
，處有期徒刑伍月，如易科罰金，以參佰元折算壹日。未扣案「
安泰商業銀行八德分行」帳號「00000000000000號」戶名「甲○
○」存款帳戶之存摺壹本及提款卡壹枚沒收。
    事  實
一、甲○○明知近年來臺灣社會盛行以虛設、借用或買賣人頭帳
    戶之方式，作為詐欺他人交付財物之不法用途，亦知金融機
    構帳戶係個人理財之重要工具，關係個人財產、信用之表徵
    ，應可預見他人向其收購金融機構帳戶之存摺、提款卡等，
    可能供詐騙所用，竟仍基於縱若他人利用其所提供之帳戶持
    以詐欺取財亦不違反其本意之幫助犯罪意思，將自己於民國
    93年4 月1 日開立之安泰商業銀行八德分行綜合存款帳戶（
    帳號：00000000000000，戶名：甲○○）之存摺、提款卡及
    密碼資料，於94年3 月間某日，在桃園縣八德交流道附近，
    以新臺幣（下同）1,500 元之代價出借予某不詳姓名年籍、
    綽號「小王」之成年男子，作為詐欺取財收受贓款之工具。
    嗣於94年4 月19日下午5 時40分許，「小王」及其同夥意圖
    為自己不法之所有，利用電話向乙○○佯稱信用卡卡費尚未
    繳納，要求乙○○查證確認，乙○○不疑有他，即依指示撥
    打00-00000000 號電話，受話對方要求乙○○操作整理存簿
    ，致乙○○陷於錯誤，至附近提款機依指示操作，第一次匯
    出3,500 元，第二次匯出2,209 元，第三次匯出2,000 元，
    第四次匯出49,878元，共匯出57,587元至甲○○前開帳戶內
    ，嗣乙○○發現存款減少始知受騙。
二、案經桃園縣政府警察局八德分局報請臺灣桃園地方法院檢察
    署檢察官偵查後聲請簡易判決處刑。
    理  由
一、按被告以外之人於審判外之陳述，雖不符前四條之規定，而
    經當事人於審判程序同意作為證據，法院審酌該言詞陳述或
    書面陳述作成時之情況，認為適當者，亦得為證據，刑事訴
    訟法第159 條之5 第1 項定有明文。查被告甲○○於本院審
    理時當庭同意將被害人乙○○於警詢時之言詞陳述作為證據
    ，有審判筆錄1 份在卷可考，且本院審酌該陳述做成時並無
    證明力明顯過低或證據係違法取得等情況，認上開警詢筆錄
    有證據能力，合先敘明。
二、訊據被告甲○○固坦承於94年3 月某日，在桃園縣八德交流
    道附近，以1,500 元之代價將其上開安泰商業銀行帳戶租借
    予某不詳姓名年籍、綽號「小王」之成年男子，惟辯稱：其
    不知「小王」借用帳戶是要用來詐欺，「小王」說要幫老闆
    逃稅云云。經查：
  (一)上開事實業據證人即被害人乙○○於警詢時證述綦詳，並有
    中華郵政公司自動櫃員機交易明細表影本4 紙、被告於安泰
    商業銀行之開戶資料、被告之安泰商業銀行帳戶存提記錄單
    各1 紙在卷可稽。從而，依上開事證，足認被告前開帳戶確
    係供「小王」及其同夥作為向被害人乙○○施詐後，取得贓
    款所用之工具，至屬灼然。
  (二)被告雖以前詞置辯，但查，金融機關存款帳戶，一般人極易
    申請取得，且個人之存款帳戶存簿，乃關係該帳戶之款項之
    存取，若非極為信任之親友因急迫情形有立即使用之必要之
    情形外，否則本可各自自行開立帳戶使用，自無須向他人借
    用或價購，個人之帳戶存簿，亦無任意交付予不認識之人之
    理。又電視媒體對於使用人頭帳戶行詐騙之事，已廣為宣傳
    ，且被告於本院審理時亦自承：其有聽過手機電話詐財、刮
    刮樂詐財，其亦知悉上開詐騙犯行之主犯難以破獲之原因在
    於使用人頭帳戶等語（見本院95年6 月12日審判筆錄第5 至
    6 頁），足見其對於以人頭帳戶詐財之情形實認識甚明，卻
    猶將上開帳戶存摺、提款卡及密碼交付予素不相識之「小王
    」使用，雖未見有何參與詐欺取財之行為、或於事後亦分得
    贓款之積極證據，而無從認屬本件詐欺取財行為之共同正犯
    ，然其將應屬個人使用之帳戶提供予他人使用，且已預見該
    帳戶有遭利用於詐騙之可能，此已足彰顯其有幫助他人為包
    含詐欺取財在內等財產犯罪之不確定故意。而嗣後該受被告
    提供使用帳戶之人，果與其他同夥利用以之為向被害人詐欺
    取財之匯款帳戶使用，被告自應負幫助他人為詐欺取財之刑
    責甚明。
三、核被告所為，係犯刑法第30條第1 項、第339 條第1 項詐欺
    取財罪之幫助犯。又被告係幫助他人犯罪，為從犯，爰依刑
    法第30條第2 項規定，按正犯之刑減輕之。原審判決對被告
    論罪科刑，固非無見，惟所認定被告係將存摺、提款卡等物
    出賣予他人，及出賣帳戶之代價為2,500 元，暨被害人乙○
    ○僅匯款3 次等犯罪事實，與卷內證據資料不符，顯有判決
    理由矛盾之違法。且「安泰商業銀行八德分行」帳號「0000
    0000000000號」戶名「甲○○」存款帳戶之存摺1 本及提款
    卡1 枚既僅出租而非賣斷，顯見仍屬被告所有，為供幫助他
    行騙所用之物，原審判決漏未宣告沒收，稍有未洽。又被告
    明知近年來國內詐欺集團犯案，均係借用人頭帳戶以作為收
    受不法所得款項之手段，猶提供自身之銀行帳戶供他人充為
    犯罪收贓之用，不僅助長詐欺犯罪於社會上充斥橫行，且因
    有「人頭戶」包藏掩飾致而查緝困難之故，主犯成員遂有恃
    無恐，行徑乃更加囂張、狂放，直視法律為無物、若敝屣，
    馴致台灣漸成各種財產犯罪集團之樂園，如入無人之境，是
    見被告犯行所生之危害極鉅，原審僅量處有期徒刑2 月，稍
    嫌輕縱。檢察官上訴意旨指摘原審判決過輕，非無理由，自
    應由本院將原審判決撤銷改判。爰審酌被告犯罪動機、目的
    、手段，所為對社會治安危害甚鉅，兼衡被害人所受損害及
    被告犯後僅坦承部分犯行等一切情狀，量處如主文第二項所
    示之刑，並諭知易科罰金之折算標準。「安泰商業銀行八德
    分行」帳號「00000000000000號」戶名「甲○○」存款帳戶
    之存摺1 本及提款卡1 枚為被告所有而供犯本罪所用之物，
    有如前述，雖未扣案，但無證據證明已滅失，仍應依刑法第
    38條第1 項第2 款之規定宣告沒收。至被告向「小王」所收
    取之1,500 元，並未扣案，且係消費物，恐已早經被告花用
    殆盡，並無證據足資證明該1,500 元現款仍屬被告所有，為
    免將來執行之爭議與困難，不予宣告沒收，併予敘明。
據上論斷，依刑事訴訟法第455 條之1 第3 項、第369 條第1 項
前段、第364 條、第299 條第1 項前段，刑法第339 條第1 項、
第30條第1 項、第2 項、第41第1 項前段、第38條第1 項第2 款
，罰金罰鍰提高標準條例第1 條前段、第2 條。
本案經檢察官崔秉君到庭執行職務。
中    華    民    國    95    年    6     月    26    日
            刑事第十一庭    審判長法  官  蔡榮澤
                                  法  官  何俏美
                                  法  官  魏于傑
上正本證明與原本無異。
本件不得上訴。
                                  書記官  林怡君
中    華    民    國    95    年    6     月    30    日
本案論罪科刑主要法條：
中華民國刑法第339條
(普通詐欺罪)
意圖為自己或第三人不法之所有，以詐術使人將本人或第三人之
物交付者，處五年以下有期徒刑、拘役或科或併科一千元以下罰
金。
以前項方法得財產上不法之利益或使第三人得之者，亦同。
前二項之未遂犯罰之。


司法院資訊處製作；財團法人民間司法改革基金會備份。
